【裁判字號】    98,訴,222
【裁判日期】    980828
【裁判案由】    偽造文書等
【裁判全文】
臺灣新竹地方法院刑事判決               98年度訴字第222號
公  訴  人  臺灣新竹地方法院檢察署檢察官
被      告  甲○○
                      (
上列被告因偽造文書等案件，經檢察官提起公訴（98年度偵字第
4563 號），本院依簡式審判程序判決如下：
    主  文
甲○○共同行使偽造公文書，足以生損害於公眾及他人，累犯，
處有期徒刑壹年貳月。扣案偽造之「臺灣省法務部檢察署」公印
壹枚、偽造之「臺灣省法務部特別執行署監管科書記官童仲彥」
識別證壹枚、偽造之「台北地方法院檢察署監管科」提存書傳真
資料上偽造之「臺灣省法務部檢察署」公印文壹枚、空白之「臺
灣省法務部特別執行署監管科書記官」識別證參枚及門號「0000
000000」「0000000000」號之摩托羅拉牌行動電話貳支均沒收。
    事  實
一、甲○○曾於民國94年間因違反毒品危害防制條例案件，經臺
    灣屏東地方法院判處有期徒刑6 月，於94年11月22日易科罰
    金執行完畢。其於98年6 月6 日見報紙廣告欲應徵收款員而
    與綽號「阿正」之不詳姓名成年男子聯絡，嗣與「阿正」及
    其所屬詐騙集團之已成年成員共同基於詐欺取財、行使偽造
    特種文書、行使偽造公文書、僭行公務員職權之犯意聯絡，
    以詐取新臺幣（下同）1 百萬元為計，甲○○每次得領取3
    萬元之報酬而受僱於「阿正」，並於98年6 月7 日在臺中市
    ○○路一帶隨「阿正」前往照相館拍照後於同年月8 日交付
    8 張甲○○本人之相片予「阿正」，而共同偽造屬特種文書
    之「臺灣省法務部特別執行署監管科書記官童仲彥」識別證
    1 枚，「阿正」隨即於同年月9 日上午在臺中市○○路歡樂
    星球遊樂場交付其持有門號「0000000000」「0000000000」
    號之摩托羅拉牌行動電話2 支、偽造之「臺灣省法務部檢察
    署」公印1 枚及「臺灣省法務部特別執行署監管科書記官童
    仲彥」識別證1 枚暨空白之「臺灣省法務部特別執行署監管
    科書記官」識別證3 枚予甲○○，甲○○則以該2 門號之行
    動電話與「阿正」及其所屬詐騙集團聯絡取款事宜。98年6
    月9 日上午11時30分許起至同日下午3 時許，該詐騙集團成
    員分別偽以台北市士林郵局28分局「張姓行員」、「高主任
    」，刑事警察局偵七隊「警官林正男」、「陳隊長」，板橋
    地檢署檢察官「王銘裕」之名義，向乙○○佯稱其遭人冒名
    開設帳戶涉及重大詐欺案件，要其至永豐銀行竹北分行提領
    80萬元交予檢察官「王銘裕」監管，並指派童仲彥書記官向
    其收取上開款項，致乙○○信以為真，而於同日下午3 時許
    前往新竹縣竹北市○○○路永豐銀行提領現金80萬元後至竹
    北市○○○路與縣政九路交岔口之麥當勞速食餐廳前面等候
    。甲○○與「阿正」則於同日下午自台中市出發前往竹北市
    ，並先於竹北市某一便利超商接收該詐騙集團成員傳真至該
    超商之其上蓋有偽造「臺灣省法務部檢察署」公印文、屬公
    文書性質之偽造「台北地方法院檢察署監管科提存書」傳真
    資料1 張（其內已載有乙○○之姓名、身分證字號、出生年
    月日、住址、電話號碼、提存金額80萬元）。甲○○於同日
    下午3 時30分許抵達竹北市○○○路與縣政九路交岔口之麥
    當勞速食餐廳前面，即出示上開偽造之識別證而行使，冒充
    臺灣省法務部特別執行署監管科書記官僭行財產扣押之公務
    員職權，足以生損害於法務部就其所屬人員管理及職務執行
    之正確性及童仲彥本人，且致乙○○陷於錯誤，誤認甲○○
    係法務部承辦財產監管事務之書記官，而當場交付80萬元，
    甲○○即將先前所接收明知為偽造之「台北地方法院檢察署
    監管科提存書」80萬元之傳真資料1 張交付乙○○收執而行
    使，足生損害於臺灣臺北地方法院檢察署之公信力。乙○○
    因質疑甲○○之身分，遂要求甲○○再出示另一足以辨識其
    身分之其他證件，惟甲○○於取得上開80萬元後逕往竹北市
    ○○路方向疾行，乙○○見狀便緊跟在後，甲○○即拔腿狂
    奔，乙○○旋即大喊被搶錢並打電話報警，路人乃協助追捕
    甲○○，嗣於同日下午4 時許，在竹北市縣○○○路博愛國
    中前為警查獲，並在甲○○身上扣得上開偽造之「臺灣省法
    務部檢察署」公印1 枚、偽造之「臺灣省法務部特別執行署
    監管科書記官童仲彥」識別證1 枚、空白之「臺灣省法務部
    特別執行署監管科書記官」識別證3 枚及門號「0000000000
    」「0000 000000 」號之摩托羅拉牌行動電話2 支暨80萬元
    （已由乙○○領回）。
二、案經新竹縣政府警察局竹北分局報請臺灣新竹地方法院檢察
    署檢官偵查起訴。
    理  由
一、本件被告所犯行使偽造公文書等罪，非死刑、無期徒刑、最
    輕本刑為3 年以上有期徒刑之罪，被告於本院準備程序進行
    中，就被訴事實為有罪之陳述，經本院合議庭認合於刑事訴
    訟法第273 條之1 之規定，裁定進行簡式審判程序，合先敘
    明。
二、上開事實迭據被告甲○○於警詢、偵查及本院行準備程序暨
    簡式審判程序時坦承不諱，復經被害人乙○○於警詢及本院
    審理時陳述在卷，並有在被告身上查獲之偽造「臺灣省法務
    部檢察署」公印1 枚、偽造「臺灣省法務部特別執行署監管
    科書記官童仲彥」識別證1 枚、空白之「臺灣省法務部特別
    執行署監管科書記官」識別證3 枚及門號「0000000000」「
    0000000000」號之摩托羅拉牌行動電話2 支扣案可稽，此外
    ，復有被告已交付被害人乙○○收執之偽造「台北地方法院
    檢察署監管科提存書」80萬元之傳真資料1 張暨贓物認領保
    管單附卷可佐（參偵卷第25、27頁），是被告自白與事實相
    符，本件事證明確，被告犯行堪以認定。
三、
（一）按所謂文書，乃以文字或符號為一定之意思表示，具有存
      續性，以為法律上或社會生活上重要事項之證明者而言，
      故不論係影本或原本，若有上述文書之性質，均屬文書之
      範疇。次按刑法上所稱之公文書，係指公務員職務上製作
      之文書。若由形式上觀察文書之製作人為公務員且文書之
      內容係就公務員職務上之事項所製作，即使該偽造之公文
      書上所載製作名義機關不存在或該文書所載之內容並非該
      管公務員職務上所管轄，惟社會上一般人無法辨識而仍有
      誤信其為真正之危險時，仍難謂其非公文書。而刑法上所
      稱之公印或公印文，係專指表示公署或公務員資格而言，
      即俗稱大印與小官印及其印文（參照最高法院22年上字第
      1904號及69年臺上字第69 3號判例意旨），又公印文之形
      式凡符合印信條例規定之要件而製頒，無論為印、關防、
      職章、圖記，如足以表示其為公務主體之同一性者，均屬
      之（參照最高法院89年度臺上字第3155號判決意旨）。查
      本案偽造之「台北地方法院檢察署監管科提存書」，係冒
      用公署名義所為之文書，縱其中該文書之製作名義機關「
      監管科」係屬虛構，惟依上揭說明仍屬公文書，又其上所
      蓋偽造之「臺灣省法務部檢察署」印戳，因係表示公務機
      關或機關長官資格及其職務之印信，自屬公印文。又行使
      影本，作用與原本相同，偽造公文書後，持以行使其影本
      ，偽造之低度行為為高度之行使行為所吸收，應論以行使
      偽造公文書罪（參照最高法院70年台上字第1107號判例意
      旨）。本件偽造之公文書，雖係經傳真予被告甲○○收受
      ，惟依上開見解，仍應認被告所犯係行使偽造公文書罪，
      而被告行使上述偽造之公文書，自足以生損害於司法文書
      之公信力。
（二）次按「臺灣省法務部特別執行署監管科書記官童仲彥」識
      別證，係用以表示服務之證書，依司法院院解字第3918號
      解釋關於偽造在某機關任職證件應成立刑法第212 條罪之
      見解，係屬特種文書，被告持以行使，自足生損害於童仲
      彥及法務部管理所屬人員及職務執行之正確性。
（三）是核被告所為，係犯刑法第216 條、第211 條行使偽造公
      文書罪、第339 條第1 項詐欺取財罪、第339 條第3 項、
      第1項 之詐欺取財罪、第158 條第1 項僭行公務員職權罪
      、第216 條、第212 條行使偽造特種文書罪。被告偽造公
      印為偽造公文書之階段行為；被告偽造特種文書、偽造公
      文書之低度行為，均應為行使之高度行為所吸收，不另論
      罪。
（四）按共同正犯，在合同之意思內各自分擔犯罪行為之一部，
      相互利用他人之行為，以達其犯罪之目的，即應對全部所
      發生之結果，共同負責（最高法院27年上字第755 號、73
      年台上字第2364號判例要旨可參）。被告既係參與「阿正
      」所屬詐騙集團，共同以法務部、台北地檢署監管科之名
      義，以監管財物之方式，騙取不特定人之財物，則其對該
      詐騙集團偽造上揭書記官證件、偽造詐騙金額之收據以取
      信被害人之行為，事前當有所知悉，且本於共同正犯意思
      互有聯絡、行為互相利用之功能性結構，自無再就行為結
      果強行分攤之理，而應由共同正犯之每一人，對共同犯罪
      之結果承擔責任。故被告與「阿正」所屬詐騙集團成員間
      具有犯意聯絡及行為分擔，應論以共同正犯。
（五）被告以一行為觸犯詐欺取財、行使偽造公文書、行使偽造
      特種文書、僭行公務員職權等數罪名，為想像競合犯，應
      依刑法第55條從一重之行使偽造公文書罪處斷。
（六）被告曾於94年間因違反毒品危害防制條例案件，經臺灣屏
      東地方法院判處有期徒刑6 月，於94年11月22日易科罰金
      執行完畢，此有臺灣高等法院被告前案紀錄表在卷可參，
      其於前案執行完畢後5 年以內故意再犯本件有期徒刑以上
      之罪，為累犯，依刑法第47條第1 項之規定加重其刑。
（七）爰審酌被告行使偽造公文書、特種文書冒充司法機關公務
      員僭行職權以取信告訴人，嚴重戕害司法機關威信且其詐
      欺金額頗鉅，惡性非輕，惟犯後坦承犯行，犯後態度尚佳
      ，且被告甫得手即為警查獲，被害人尚能保住80萬元而未
      有重大損失，且被害人已當庭表示意原諒被告，堪認被告
      深具悔意及尚未領得任何報酬、犯罪動機、目的、手段、
      生活狀況等一切情狀，量處如主文所示之刑，以資懲儆。
（八）扣案偽造之識別證1 張，係共犯「阿正」所有而為供被告
      本案共同犯罪所用之物，業據被告供承屬實，爰依刑法第
      38條第1 項第2 款規定宣告沒收。偽造之「台北地方法院
      檢察署監管科提存書」之傳真資料1 張，業經傳真給被害
      人乙○○，為乙○○所有，該文件自不得沒收，惟其上偽
      造之「臺灣省法務部檢察署」公印文1 枚，依刑法第219
      條之規定，不問是否屬於犯人所有，應予宣告沒收。又偽
      造之「臺灣省法務部檢察署」公印1 枚業經扣案，亦應依
      刑法第219 條規定併予宣告沒收。另扣案之門號「000000
      0000」「0000000000」號之摩托羅拉牌行動電話2 支係共
      犯「阿正」所有供犯本案所用之物，應依刑法第38條第1
      項第2 款之規定宣告沒收。又扣案之空白之「臺灣省法務
      部特別執行署監管科書記官」識別證3 枚係共犯「阿正」
      所有供犯罪預備之物，亦應依刑法第38條第1 項第2 款之
      規定宣告沒收。至扣案之門號0000000000號索尼易利信行
      動電話1 支，雖係被告所有，然無證據足資證明係供犯本
      案所用之物，爰不併予宣告沒收，附此敘明。
據上論斷，應依刑事訴訟法第273 條之1 第1 項、第299 條第1
項前段，刑法第28條、第216 條、第211 條、第212 條、第339
條第1 項、第3 項、第158 條第1 項、第55條、第47條第1 項、
第219 條、第38條第1 項第2 款，刑法施行法第1 條之1 ，判決
如主文。
本案經檢察官洪期榮到庭執行職務。
中    華    民    國    98    年    8     月    28    日
                  刑事第三庭    法    官  賴淑敏
以上正本證明與原本無異。
如不服本判決應於收受本判決後10日內向本院提出上訴書狀，上
訴書狀應敘述具體理由。上訴書狀未敘述上訴理由者，應於上訴
期間屆滿後20日內補提理由書狀於本院 (均須按他造當事人之人
數附繕本 )「切勿逕送上級法院」。
中    華    民    國    98    年    8     月    31    日
                                書 記 官  劉亭筠
附錄本案論罪科刑法條：
中華民國刑法第216條
行使第210條至第215條之文書者，依偽造、變造文書或登載不實
事項或使登載不實事項之規定處斷。
中華民國刑法第211條
偽造、變造公文書，足以生損害於公眾或他人者，處1年以上7年
以下有期徒刑。
中華民國刑法第212條
偽造、變造護照、旅券、免許證、特許證及關於品行、能力服務
或其他相類之證書、介紹書，足以生損害於公眾或他人者，處1
年以下有期徒刑、拘役或3百元以下罰金。
中華民國刑法第158條
冒充公務員而行使其職權者，處3年以下有期徒刑、拘役或5百元
以下罰金。
冒充外國公務員而行使其職權者，亦同。
中華民國刑法第339條
意圖為自己或第三人不法之所有，以詐術使人將本人或第三人之
物交付者，處5年以下有期徒刑、拘役或科或併科1千元以下罰金
。
以前項方法得財產上不法之利益或使第三人得之者，亦同。
前二項之未遂犯罰之。


司法院資訊處製作；財團法人民間司法改革基金會備份。
